臺灣屏東地方法院刑事判決　　　　　　　 96年度訴字第422號
公　訴　人　臺灣屏東地方法院檢察署檢察官
被　　　告　甲○○
上列被告因違反廢棄物清理法案件，經檢察官提起公訴（96年度
撤緩偵字第17號），被告於本院準備程序中就被訴事實為有罪之
陳述，經本院合議庭裁定由受命法官獨任進行簡式審判程序，本
院判決如下：
    主  文
甲○○未依廢棄物清理法第四十一條第一項規定領有廢棄物清除
許可文件，從事廢棄物清除，處有期徒刑陸月，如易科罰金，以
銀元佰元即新臺幣玖佰元折算壹日。扣案之三輪併裝車壹台，
沒收。
    事　實
一、甲○○明知其並未領得廢棄物清理事業許可執照，且未依廢
    棄物清理法之相關規定，列明專業技術人員與貯存清除、處
    理之工具、方法、設備及場所，向所屬地方機關申請核發許
    可證明或核備文件，並經該主管機關許可前，不得從事廢棄
    物清理事業，竟因貪得每載運一車可得新臺幣（下同）500
    元之報酬，於民國92年10月23日下午4 時50分許，駕駛其所
    有之三輪併裝車，為屏東縣內埔鄉之某姓名不詳住戶運載因
    修繕民宅所產生之廢磚頭、廢木材、一般垃圾等廢棄物，而
    從事一般廢棄物之清除，且為貪圖一時便利並將前述廢棄物
    運載至屏東縣內埔鄉○○村○○路30號之陳茂松所有空地處
    後，任意將該等廢棄物傾倒在該處，嗣為環保警察隊第3 中
    隊會同環境保護南區稽查督察大隊、屏東縣政府環境保護局
    等單位人員在上揭時、地當場查獲。
二、屏東縣警察局內埔分局報告臺灣屏東地方法院檢察署檢察官
    偵查起訴。
    理  由
一、本件被告所犯係死刑、無期徒刑、最輕本刑為3 年以上有期
    徒刑以外之罪，其於本院準備程序中就被訴事實為有罪之陳
    述，經法官告知被告簡式審判程序之旨，並聽取公訴人、被
    告之意見後，由本院合議庭依刑事訴訟法第273 條之1 第1
    項規定，裁定由受命法官獨任進行簡式審判程序，先予敘明
    。
二、訊據被告對上揭犯罪事實坦承不諱，核與被害人乙○○指訴
    情節相同，並經承辦本案之環保人員即證人陳政良、李南慶
    、證人鄭俊麟於警詢及偵查中證述明確，復有行政院環保署
    出具之稽查紀錄、土地謄本、屏東縣環境保護局於92年12月
    30日之屏環查字第0920024995號函、扣案車輛具領保管切結
    書各1 份及現場照片13幀附卷可稽，足見被告上開之自白，
    應與事實相符，事證明確，被告犯行堪予認定。
三、被告行為後，於94年2 月2 日修正公布之刑法，業自95年7
    月1日 起施行。按行為後法律有變更者，適用行為時之法律
    ，但行為後之法律有利於行為人者，適用最有利於行為人之
    法律，現行刑法第2 條第1 項定有明文。此條係規範行為後
    法律變更所生新舊法律比較適用之準據法，是刑法第2 條第
    1 項本身雖經修正，但無比較新舊法適用之問題，應一律適
    用裁判時之現行刑法第2 條第1 項之規定，為「從舊從輕」
    之比較；又新舊刑法關於刑之規定，雖同採從輕主義，惟比
    較時仍應就罪刑有關之共犯、未遂犯、想像競合犯、牽連犯
    、連續犯、結合犯，以及累犯加重、自首減輕暨其他法定加
    減原因（如身分加減）與加減比例等一切情形，綜其全部之
    結果，而為比較，再適用有利於行為人之法律處斷，而不得
    一部割裂分別適用不同之新舊法（最高法院24年上字第4634
    號判例意旨、95年第8 次刑事庭會議決議參照）。準此：
  (一)關於罰金刑，在刑法修正前，刑法分則編各罪所定罰金刑之
    貨幣單位原為銀元，其最高罰金數額，從各該法條規定，而
    最低罰金數額，則依修正前刑法第33條第5 款之規定為1 元
    以上（貨幣單位為銀元），且若定有罰金刑之論罪法條係於
    72年6 月25日前所制定，而該法條日後均未修正者，得依罰
    金罰鍰提高標準條例第1 條前段規定，就其原定數額提高為
    2 倍至10倍，其後修正者則不提高倍數，並依現行法規所定
    貨幣單位折算新臺幣條例第2 條規定，以銀元1 元折算為新
    臺幣3 元；於刑法修正後，因刑法第33條第5 款修正為：「
    罰金：新臺幣一千元以上，以百元計算之。」使得刑法之罰
    金貨幣單位已由銀元改為新台幣，則刑法分則編各罪所定罰
    金刑之貨幣單位，自應配合修正為新臺幣，又為使刑法分則
    編各罪所定罰金之最高數額與刑法修正前趨於一致，乃增訂
    刑法施行法第1 條之1 ：「中華民國九十四年一月七日刑法
    修正施行後，刑法分則編所定罰金之貨幣單位為新臺幣。九
    十四年一月七日刑法修正時，刑法分則編未修正之條文定有
    罰金者，自九十四年一月七日刑法修正施行後，就其所定數
    額提高為三十倍。但七十二年六月二十六日至九十四年一月
    七日新增或修正之條文，就其所定數額提高為三倍。」從而
    ，刑法分則編各罪所定罰金刑之最高數額，於刑法修正前、
    後並無不同，惟修正後刑法第33條第5 款所定罰金刑最低數
    額，較之修正前提高，自以修正前刑法第33條第5 款規定有
    利於被告。
  (二)被告行為後，刑法第41條已修正公布施行，其中第1 項前段
    修正為「犯最重本刑為五年以下有期徒刑以下之刑之罪，而
    受六個月以下有期徒刑或拘役之宣告者，得以新臺幣一千元
    、二千元或三千元折算一日，易科罰金」，然依被告行為時
    法律，即修正前刑法第41條第1 項前段：「犯最重本刑為五
    年以下有期徒刑以下之刑之罪，而受六個月以下有期徒刑或
    拘役之宣告，因身體、教育、職業、家庭之關係或其他正當
    事由，執行顯有困難者，得以一元以上三元以下折算一日，
    易科罰金」，暨修正前之罰金罰鍰提高標準條例第二條：「
    依刑法第四十一條易科罰金者，均就其原定數額提高為一百
    倍折算一日；法律所定罰金數額未依本條例提高倍數，或其
    處罰法條無罰金刑之規定者，亦同」等規定，易科罰金之折
    算標準最高為銀元三百元即新臺幣九百元，最低為銀元一百
    元即新臺幣三百元。比較新、舊法結果，適用被告行為時即
    修正前之法律，對被告較為有利，爰併依刑法第2 條第1 項
    前段之規定，適用修正前刑法第41條第1 項前段，諭知易科
    罰金之折算標準。
四、按廢棄物清理法所稱之廢棄物, 係指「一般廢棄物」及「事
    業廢棄物」，而事業廢棄物又分為「有害事業廢棄物」及「
    一般事業廢棄物」，該法第2 條第1 項定有明文。次按，營
    建事業因建築工程、公共工程及建築拆除工程施工所產生之
    剩餘土石方、磚瓦、混凝土塊, 均為有用資源，非屬廢棄物
    ，故內政部乃另行訂頒「營建剩餘土石方處理方案」作為處
    理依據, 不受廢棄物清理法第41條之規範。惟若前開剩餘土
    石方、磚瓦、混凝土塊中混雜不具毒性、危險性之鋼筋、金
    屬屑、木料、玻璃碎片、塑膠類、木屑、竹片、紙屑及瀝青
    等非屬「營建剩餘土石方處理方案」適用範圍之物時，則仍
    屬建築廢棄物（或稱營建混合物），應受廢棄物清理法之規
    範，此有行政院環境保護署92年3 月17日環署廢字第092001
    5395號函釋（臺灣高等法院93年上訴字第2570號判決參照）
    及內政部營建署90年1 月3 日89營署綜字第75328 號函影本
    在卷可參。末按，依「事業廢棄物貯存清除處理方法及設施
    標準」第2 條第1 款至第4 款規定, 所謂「貯存」係指事業
    廢棄物於清除、處理前，放置於特定地點或貯存容器設施內
    之行為。「清除」係指事業廢棄物之收集、運輸行為。「處
    理」則係指下列行為：(一)中間處理：指事業廢棄物在最終處
    置或再利用前，以物理、化學、生物、熱處理或其他處理方
    法，改變其物理、化學、生物特性或成分，達成分離、減積
    、去毒、固化或安定之行為。(二)最終處置：指衛生掩埋、封
    閉掩埋、安定掩埋或海洋棄置事業廢棄物之行為。(三)再利用
    ：指事業產生之事業廢棄物自行、販賣、轉讓或委託做為原
    料、材料、燃料、填土或其他經中央目的事業主管機關認定
    之用途行為，並應符合其規定者而言。是以被告未依規定向
    主管機關申請領有廢棄物處理許可證或核備文件，即駕駛其
    所有之三輪併裝車，為屏東縣內埔鄉之某姓名不詳住戶運載
    因修繕民宅所產生之廢磚頭、廢木材、一般垃圾等廢棄物，
    而從事一般廢棄物之清除，核其所為，係違反廢棄物清理法
　　第46條第1 項第4 款前段之未依規定領有廢棄物清除許可文
　  件，從事廢棄物處理罪。又，刑法第59條關於酌減之規定，
　　為法院就刑之裁量及酌減審認標準見解之明文化，亦非屬法
　　律之變更，自均無新舊法比較之問題（最高法院95年5 月23
  　日95年度第8 次刑事庭會議決議參照），應逕依新法第59條
    之規定論科。本件被告僅此一次非法清除廢棄物之犯行，經
    警查獲後復立即清理現場，有被害人乙○○出具之證明書在
    卷可稽，且犯罪所得僅有500 元，且被告曾於94年間因左側
    小腦角腫瘤、水腦症，至醫院開刀治療，有財團法人屏東基
    督教醫院診斷證明書在卷可稽，本院認其犯行惡性不大，且
    犯罪後多次向本院表示悔悟之意，加以被告又曾罹患如上所
    述腦部疾病，且並非逞兇好鬥之徒，犯罪之情狀堪可憫恕，
    縱量處罪低刑度，仍嫌過重，爰依刑法第59條之規定，酌量
    減輕其刑。爰審酌被告之行為有害公共環境衛生之保護，惟
    犯罪所生之損害不大，且經查獲後立即清理其所傾倒之廢棄
    物，並能坦承犯行等一切情狀，量處如主文所示之刑，並依
    修正前刑法第41條第1 項規定諭知易科罰金之折算標準。扣
　　案之三輪併1 台為供被告犯罪所用之物且為被告所有，業據
　　其供明，爰依刑法第38條第1項第2 款規定宣告沒收。
據上論斷, 應依刑事訴訟法第273 條之1 第1 項、第299 條第1
項前段，廢棄物清理法第46條第1 項第4 款，刑法第2 條第1 項
、刑法第11條前段、第59條、第38條第1 項第2 款、修正前刑法
第41條第1 項前段，修正前罰金罰鍰提高標準條例第2 條，判決
如主文。
中　　華　　民　　國　　96　　年　　6 　　月　　11　　日
                  刑事第四庭    法  官  王炳人
以上正本證明與原本無異。
如不服本判決應於收受本判決送達後十日內向本院提出上訴書狀
，其未敘述上訴理由者，並得於提起上訴後十日內向本院補提理
由書狀（均須按他造當事人之人數附繕本）「切勿逕送上級法院
」
                                書記官  潘豐益
中　　華　　民　　國　　96　　年　　6 　　月　　11　　日
